【裁判字號】    92,上訴,4056
【裁判日期】    921126
【裁判案由】    偽造有價證券等
【裁判全文】
臺灣高等法院刑事判決                          九十二年度上訴字第四０五六號
    上  訴  人  臺灣士林地方法院檢察署檢察官
    被      告  甲○○
右上訴人，因被告偽造有價證券等案件，不服台灣士林地方法院，九十一年度訴更(一)
字第三號，中華民國九十二年八月二十九日第一審判決（起訴案號：台灣士林地方法
院檢察署九十年度偵字第五六八九號），提起上訴，本院判決如左：
    主  文
原判決撤銷，發回臺灣士林地方法院。
    理  由
一、公訴意旨略以：被告甲○○於民國八十七年三月間，任職七和實業股份有限公司
    （下稱七和公司）之業務員，負責銷售汽車，於同月二十七日，以分期付款之方
    式，銷售裕隆牌、牌照號碼為ＤＦ─七一九０號之汽車予客戶李清潭，並代表七
    和公司與李清潭簽立附條件買賣契約書，其明知李清潭無法提供二名連帶保證人
    ，竟為做成該筆生意，利用其已知呂朝陽年籍資料之機會，未經呂朝陽之同意，
    盜刻呂朝陽之印章，並在李清潭位於桃園縣林口鄉之租屋處，於該契約書之連帶
    保證人欄位、授權書上，偽簽呂朝陽之名及蓋用呂朝陽印章，並於李清潭所簽發
    ，面額為新台幣四十六萬五千九百八十四元之本票上，偽簽呂朝陽署押為共同發
    票人，並持前開三項文書與七和公司審核，使該公司誤信為真准許分期付款，完
    成李清潭之汽車買賣行為，足以生損害於呂朝陽，因指被告涉犯刑法第二百零五
    條之偽造有價證券罪、笫二百十六條、第二百十條之行使偽造私文書罪嫌。
二、原審判決略以：被告為上開犯罪之行為地在桃園縣林口鄉，或台北市○○○○路
    ，而被告偽造文件完畢後係寄交台北市市○○道○段一八０號告訴人「七和實業
    有限公司」處，是被告之犯罪地均不在原審轄區。又被告雖於起訴前之八十九年
    七月五日將
    自始從未住在該處，都是住在工作地點臺北市萬華區或桃園蘆竹鄉公司之營業所
    ，且從
    ，所以只好遷入其父親在汐止市所承租之房屋地址等語，依警員查訪被告之父吳
    榮宗及其弟吳明騏之情形，該吳榮宗及吳明騏均稱被告未居住過上開
    有汐止分局所製查訪報告表一紙附原審卷可稽。足見其自起訴前之八十九年
    於汐止市上開地址至目前為止，客觀上均無居住於其
    無設住所於該處之意思，而足認其有久住該地之客觀事實與主觀意思，尚難僅因
    其
    案無管轄權云云，固非無見。
三、惟按案件由犯罪地或被告之住所、居所或所在地之法院管轄，為刑事訴訟法第五
    條第一項所明定。而所謂犯罪地，參照刑法第四條之規定，解釋上自應包括行為
    地及結果地兩者而言，最高法院七十二年台上字第五八九四號著有判例。查本件
    雖依告訴代理人林偉民陳稱被告偽造文書後寄交台北市市○○道○段一八０號，
    但查告訴人「七和實業有限公司」於八十八年七月十六日提起本件告訴時，其公
    司之所在地係台北市○○區○○路一段四０號十二樓，僅其告訴代理人林偉民之
    地是否不包括原審轄區之台北市○○區○○路一段四０號十二樓告訴人公司所在
    地，已非無疑，此其一。再查依台北地方法院檢察署八十八年處偵字第一六四一
    八號卷第六頁所附，經檢察官起訴指係被告所偽造之本票上之記載，被害人呂朝
    陽之住所係在台北縣淡水鎮○○街二二０號，則在原審轄區之台北縣淡水鎮○○
    街二二０號被害人呂朝陽之住所地，是否亦非本案被告之犯罪之結果地，尤有疑
    問，此其二。況查被告於起訴前即八十九年七月五日已將其
    市○○街二十巷三八號，雖其父兄稱被告未居住該址，但查依汐止分局警員上開
    查訪吳榮宗、吳明騏之結果，該兩人亦稱不清楚被告居住何處，從事何業（見原
    審訴字卷第九六頁、第九七頁），被告亦自承其搬來搬去，沒有固定住處及通訊
    地址（見原審更(一)卷第二八頁），而被告所查報之居所桃園縣蘆竹鄉○○路○段
    八號，則多屬友人代收，或寄存於警察機關。則被告對該桃園縣蘆竹鄉○○路○
    段八號處是否確為有居住之事實而並兼有久住之意思而成為其住所，亦非無疑，
    此其三。原審就上開影響判斷之事由未詳加查證，亦未於判決說明不予採認之理
    由。公訴人上訴意旨據以指摘原判決不當，非無理由，應由本院將原判決撤銷發
    回原法院詳查，並另為適法之判決。本案並不經言詞辯論為之。
據上論斷，應依刑事訴訟法第三百六十九條第一項但書、第三百七十二條，判決如主
文。
中      華      民      國    九十二    年     十一     月    二十六    日
                              臺灣高等法院刑事第十庭
                                  審判長法  官  溫  耀  源
                                        法  官  吳      燦
                                        法  官  何  菁  莪
右正本證明與原本無異。
如不服本判決，應於收受送達後十日內向本院提出上訴書狀，其未敘述上訴之理由者
並得於提起上訴後十日內向本院補提理由書（均須按他造當事人之人數附繕本）。
                                        書記官  陳  菊  珍
中      華      民      國    九十二    年     十二     月      三      日


司法院資訊處製作；財團法人民間司法改革基金會備份。
